臺北高等行政法院判決
　　　　　　　　　　　　　　　　　　 96年度簡字第00602號
原　　　告　松信交通事業股份有限公司
代　表　人　甲○○董事長）住.
被　　　告　臺北市政府環境保護局
代　表　人　沈世宏（局長）
訴訟代理人　丁○○
　　　　　　丙○○
　　　　　　乙○○
上列當事人間因廢棄物清理法事件，原告不服臺北市政府中華民
國96年7 月6 日府訴字第09670101900 號訴願決定，提起行政訴
訟。本院判決如下：
　　主  文
原告之訴駁回。
訴訟費用由原告負擔。
　　事  實
一、事實概要：
    緣臺北市政府警察局大同分局交通分隊員警於民國（下同）
    96年4 月17日10時20分在臺北市○○區○○路3 之3 號1 樓
    前，攔查原告所有，由案外人洪世岳駕駛之XO-237號營業貨
    運曳引車載運土石方，未依規定隨車持有載明廢棄物、剩餘
    土石方產生源及處理地點之證明文件（以下簡稱運送憑證）
    ，乃以環保專線通報被告衛生稽查大隊，被告衛生稽查大隊
    稽查人員於接獲通知後，於當日10時35分至現場查核，發現
    原告確有違反廢棄物清理法第9 條第1 項規定情事，乃當場
    拍照存證，並開立被告96年4 月17日北市環稽四中字第F144
    451 號處理違反廢棄物清理法案件舉發通知書告發原告。嗣
    被告依同法第49條第2 款規定，以96年4 月26日廢字第H000
    00000 號執行違反廢棄物清理法案件裁處書，處原告新臺幣
    （以下同）6 萬元罰鍰。上開裁處書於96年5 月18日送達，
    原告不服，於同日經由被告提起訴願遭決定駁回，遂提起本
    件行政訴訟。
二、兩造聲明：
　　(一)原告聲明求為判決：1.訴願決定及原處分均撤銷。
                        2.訴訟費用由被告負擔。
　　(二)被告聲明求為判決：1.原告之訴駁回。
                        2.訴訟費用由原告負擔。
三、兩造之爭點：
　　(一)原告主張之理由：
      1.有關載運剩餘土石方未隨車持有相關證明文件一案：依
        據駕駛者洪世岳之敘述，當稽查人員到達要求出示土石
        方產生源及處理地點之證明文件時，駕駛者手上確實有
        出示證明文件，且遵從稽查人員檢查。稽查人員又已電
        話查詢該公司負責人並稽查人員也表示洪世岳先生可以
        申訴。
      2.對於決定書之決定本公司極為不服，因該車車主為靠行
        車輛，而該車主由朋友介紹前往承載土方只賺取微薄運
        費卻遭稽查人員開立罰單，請上級單位體恤下層勞工。
      3.違規應處罰行為人，不應處罰貨車所有人。
      4.稽查人員曾向洪世岳表明只要申訴，即得撤銷。
      5.本件是大同分局警員攔檢貨車，應是針對貨車本身違規
        事項，為何通知被告稽查。
      6.洪世岳駕駛貨車載運土石方才剛離開工地50公尺，即被
        攔檢，且已向警員表明其回工地拿運送憑證。
  　(二)被告主張之理由：
      1.法令依據：廢棄物清理法第9 條規定：「主管機關得自
        行或委託執行機關派員攜帶證明文件，進入公私場所或
        攔檢廢棄物、剩餘土石方清除機具，檢查採樣廢棄物貯
        存、清除、處理或再利用情形，並命其提供有關資料；
        廢棄物、剩餘土石方清除機具應隨車持有載明廢棄物、
        剩餘土石方產生源及處理地點之證明文件，以供檢查。
        …」、第49條：「有下列情形之一者，處新臺幣6 萬元
        以上30萬元以下罰鍰，並得沒入清除機具、處理設施或
        設備：一清除機具、處理設施或設備之所有人或使用人
        未於主管機關依第九條第二項所定期限內清除處理其廢
        棄物、剩餘土石方。二清除廢棄物、剩餘土石方者，未
        隨車持有載明一般廢棄物、一般事業廢棄物、剩餘土石
        方產生源及處理地點之證明文件。…」。94年04月14日
        環保署環署廢字第0940033659號解釋函：「一依廢棄物
        清理法第9 條第1 項後段規定，廢棄物、剩餘土石方清
        除機具應隨車持有載明廢棄物、剩餘土石方產生源及處
        理地點之證明文件，以供檢查，合先敘明。二…未隨車
        持有廢棄物來源證明文件，於執行機關查核時，雖以補
        送證明文件至攔獲現場，仍屬違反廢棄物清理法第9 條
        第1 項之規定。」。
      2.查本案係大同分局交通分隊96年4 月17日10時20分以環
        保專線通報，於事實欄所述地點攔查原告所有車輛（車
        號：XO-237）載運餘土，惟未隨車攜帶證明文件，被告
        所屬衛生稽查大隊乃於當日10時35分至現場查核，發現
        確有上開違規情事，已違反廢棄物清理法相關規定，乃
        拍照採證並填寫稽查工作紀錄單，交請警員嚴家超蓋職
        名章確認，並依法當場掣單舉發，由該車輛駕駛洪世岳
        簽名收受，尚無違誤。
      3.次查有關原告質疑：「當稽查人員要求XO-237之駕駛者
        出示運送處理證明文件時，該車司機也聽從稽查人員之
        要求出示，為何稽查人員還開裁處書？」一節，依被告
        原告發人員簽覆說明，稽查人員於96年4 月17日10時35
        分到達時，經向該車輛駕駛洪世岳詢問，是否有隨車攜
        帶證明文件，洪世岳表示沒有，稽查人員乃依現場嚴警
        員提供洪世岳之行、駕照後掣單舉發，工地人員始補送
        證明文件予稽查人員，稽查人員乃於舉發通知單載明「
        後補建（96）字第0000000 號」，交請洪世岳簽名確認
        ，原告主張，無法採憑。另依前揭環保署解釋函，於執
        行機關查核時，雖以補送證明文件至攔獲現場，仍屬違
        反廢棄物清理法第9 條第1 項之規定。本案原告於稽查
        人員掣單舉發後始由工程人員補送證明文件至現場，是
        尚難免除廢棄物、剩餘土石方清除機具應隨車持有載明
        廢棄物、剩餘土石方產生源及處理地點之證明文件之違
        規責任。此有採證照片影本8 幀、陳情訴願案件簽辦單
        及稽查工作紀錄單附卷可稽。
      4.末查雖原告於陳情書中檢附補送之臺北市民間建築工程
        剩餘資源運送處理證明文件（文件序號：建（96）字第
        0000000 號）佐證，惟查清運單位名稱負責人為萬益通
        運有限公司翁靜，且本案違規事實係「載運剩餘土石
        方未隨車持有相關證明文件」，並非原告無相關證明文
        件告發，是以並無後補之問題。原告確未隨車持有載明
        剩餘土石方產生源及處理地點之證明文件供查，違規事
        實明確，從而，被告依首揭法條規定，處原告6 萬元罰
        鍰，尚無不合，原處分請予維持。
　　理  由
一、按「主管機關得自行或委託執行機關派員攜帶證明文件，進
    入公私場所或攔檢廢棄物、剩餘土石方清除機具，檢查採樣
    廢棄物貯存、清除、處理或再利用情形，並命其提供有關資
    料；廢棄物、剩餘土石方清除機具應隨車持有載明廢棄物、
    剩餘土石方產生源及處理地點之證明文件，以供檢查。…」
    、「有下列情形之一者，處新臺幣6 萬元以上30萬元以下罰
    鍰，並得沒入清除機具、處理設施或設備：一、清除機具、
    處理設施或設備之所有人或使用人未於主管機關依第九條第
    二項所定期限內清除處理其廢棄物、剩餘土石方。二、清除
    廢棄物、剩餘土石方者，未隨車持有載明一般廢棄物、一般
    事業廢棄物、剩餘土石方產生源及處理地點之證明文件。…
    」廢棄物清理法第9 條及第49條分別定有明文。又行政院環
    保署94年04月14日環署廢字第0940033659號解釋函：「一、
    依廢棄物清理法第9 條第1 項後段規定，廢棄物、剩餘土石
    方清除機具應隨車持有載明廢棄物、剩餘土石方產生源及處
    理地點之證明文件，以供檢查，合先敘明。二、…未隨車持
    有廢棄物來源證明文件，於執行機關查核時，雖以補送證明
    文件至攔獲現場，仍屬違反廢棄物清理法第9 條第1 項之規
    定。」。另臺北市政府執行廢棄物清理法第9 條第2 項所定
    具有嚴重污染之虞及必要時之認定暨第49條所列情形之裁罰
    基準第7 點第2 款規定：「違反廢棄物清理法第49條規定之
    裁罰基準如下：..(二)清除廢棄物、剩餘土石方，未隨車持有
    載明一般廢棄物、一般事業廢棄物、剩餘土石方產生源及處
    理地點之證明文件，查獲第1 次處新台幣6 萬元罰鍰，同一
    使用人或同一所有人之機具（不須為同一機具）查獲第2 次
    者處新台幣30萬元，第3 次查獲者沒入其清除機具。」
二、緣臺北市政府警察局大同分局交通分隊員警於96年4 月17日
    10時20分在臺北市○○區○○路3 之3 號1 樓前，攔查原告
    所有、由案外人洪世岳駕駛之XO-237號營業貨運曳引車載運
    土石方，未依規定隨車持有載明廢棄物、剩餘土石方產生源
    及處理地點之證明文件，乃以環保專線通報被告衛生稽查大
    隊，被告衛生稽查大隊稽查人員於接獲通知後，於當日10時
    35分至現場查核，發現原告確有違反廢棄物清理法第9 條第
    1 項規定情事，乃當場拍照存證，並開立被告96年4 月17日
    北市環稽四中字第F144451 號處理違反廢棄物清理法案件舉
    發通知書告發原告。嗣被告依同法第49條第2 款規定，以96
    年4 月26日廢字第H00000000 號執行違反廢棄物清理法案件
    裁處書，處原告6 萬元罰鍰。上開裁處書於96年5 月18日送
    達，原告不服，於同日經由被告提起訴願遭決定駁回，遂提
    起本件行政訴訟。兩造分別為前揭事實欄所載之陳述，本院
    針對兩造爭點，判斷如下。
三、查本件原告所營事業為汽車貨運業、廢棄物清除業、廢棄物
    處理業，此有公司及分公司基本資料查詢表在卷可稽（見訴
    願卷第14頁），且為原告所自承（見本院卷第頁）。緣原告
    所有而由訴外人洪世岳駕駛之XO-237號營業貨運曳引車載運
    土石方，於96年4 月17日10時20分許，未依規定隨車持有載
    明廢棄物、剩餘土石方產生源及處理地點之證明文件，行經
    台北市○○區○○路3 之3 號1 樓前，為台北市政府警察局
    大同分局交通分隊員警攔查，發現洪世岳未隨車攜帶運送憑
    證，以環保專線通報被告所屬衛生稽查大隊稽查人員於同日
    10時35分至現場查核，認定洪世岳確實駕車未攜運送憑證屬
    實，即拍照存證，開單舉發，此有上開貨車載運剩餘土石方
    之現場存證照片8 張（見訴願卷第12頁、第13頁）、台北市
    政府環保局處理違法廢棄物清理法案件舉發通知單（見訴願
    卷第10頁）在卷可憑，揆諸首揭規定，原告違反廢棄物清理
    法第49條第2 款規定事證明確，被告依該規定，並參酌前揭
    裁罰基準，裁處原告罰鍰6萬元，核無不合。
四、原告主張依據駕駛者洪世岳之敘述，當稽查人員到達要求出
    示土石方產生源及處理地點之證明文件時，駕駛者手上確實
    有出示證明文件，且遵從稽查人員檢查云云。按「文書，依
    其程式及意旨得認作公文書者，推定為真正。」民事訴訟法
    第355 條第1 項定有明文，而上開規定依行政訴訟法第176
    條規定為行政訴訟所準用。查依卷附台北市政府環保署衛生
    稽查大隊陳情訴願案件簽辦單所載本件告人員之查復內容，
    明載：「一、本案為大同交通分隊於4 月17日上午10時20分
    通報環保專線，環保專線通報車組前往查處，交通大隊攔查
    時，發現該司機未隨車帶證明文件供查（詳如報案單）。二
    、本車組人員到達時為10：35，工地人員後來補送證明文件
    給稽查人員，並非司機本人給付證明文件。三、本車組人員
    於10；35到達時，查問司機洪君，未隨車帶證明文件，司機
    行駕照在警員嚴君手上，經向警員要到行駕照，於開單後，
    工地人員補送證明文件給稽查人員，並要求在罰單上填註後
    補資料」等語（見訴願卷第19頁），次查前揭台北市政府環
    保局處理違法廢棄物清理法案件舉發通知單「違反事實說明
    」欄上確有「後補建（96）字BFK17058第0000000 號」之記
    載，本件既未能提出任何積極證據足以證明上開簽辦單及舉
    發單上有關補送運送憑證之記載為虛偽，自應認定其為真正
    次查原告代表人於本院準備程序中亦自承運送憑證非洪世岳
    隨身攜帶，是由其他工程人員補送至稽查現場（見本院卷第
    39頁），足見原告此項主張，洵不足採。另原告主張洪世岳
    所駕駛之貨車被攔檢時，剛離開工地50公尺，且向警員表明
    願回工地拿運送憑證；稽查人員曾向洪世岳表明只要申訴，
    即得撤銷；另本件係大同分局警員攔檢貨車，應針對貨車本
    身違規，何以通知被告稽查人員稽查等節，核均非法律所規
    定得阻卻原告違規之事由。再按依前揭環保署解釋函，於執
    行機關查核時，雖以補送證明文件至攔獲現場，仍屬違反廢
    棄物清理法第9 條第1 項之規定。此項函釋核與廢棄物清理
    法第9 條第1 項規定之規範意旨無違，蓋為有效管理及監督
    廢棄物污染源所為之預防性管制措施，對於清除機具載運剩
    餘土石方等廢棄物時，自應隨車攜帶運送憑證，俾供查核。
    從而，本件相關運送憑證既非洪世岳隨身攜帶，而係由其他
    工程人員補送證明文件至現場，即難執為免除廢棄物、剩餘
    土石方清除機具應隨車持有載明廢棄物、剩餘土石方產生源
    及處理地點之證明文件之違規責任至明。原告此項主張，容
    有誤解，殊不足採。
五、綜合上述，本件原告起訴論旨核不足採，其所有而由洪世岳
    駕駛載運剩餘土石方之貨車既未隨車攜帶運送憑證，則被告
    依廢棄物清理法第49條第2 款規定裁處其罰鍰6 萬元，並無
    不合，訴願決定予以維持，亦無違誤，原告徒執前詞，訴請
    撤銷，為無理由，應予駁回。
六、據上論結，本件原告之訴為無理由，爰依行政訴訟法第98條
    第1 項前段，判決如主文。
中    華    民    國    96    年    11    月    28    日
                           第六庭法  官　闕　銘　富
上為正本係照原本作成。
本件以訴訟事件所涉及之法律見解具有原則性者為限，始得於本
判決送達後20日內向本院提出上訴狀並表明上訴理由，如已於本
判決宣示後送達前提起上訴者，應於判決送達後20日內補具上訴
理由（均按他造人數附繕本），且經最高行政法院許可後方得上
訴。
中    華    民    國    96    年    11    月    28    日
                                 書記官  孫　筱　晴
